臺灣新北地方法院民事判決　　　　　　 110年度簡上字第72號
上　訴　人　王鏘銘　
訴訟代理人　陳志峯律師
複 代理 人　林庭誼律師
被 上訴 人　源聯建設有限公司

法定代理人　蕭瑞璋　
訴訟代理人　林紹源律師
複 代理 人　李慧君律師
上列當事人間請求給付票款事件，上訴人對於中華民國109年12
月23日本院板橋簡易庭109年度板簡字第1924號第一審判決提起
上訴，本院於110年9月28日言詞辯論終結，判決如下：
    主      文
上訴駁回。
第二審訴訟費用由上訴人負擔。
    事實及理由
一、程序方面：被上訴人之法定代理人林桂玉於上訴人起訴後變
    更為蕭瑞璋，並經該新法定代理人具狀聲明承受訴訟（見本
    院卷第47-49、69頁），核無不合，應予准許。
二、上訴人主張：伊執有被上訴人所簽發面額新臺幣（下同）10
    ,505,000元，發票日記載為民國109年4月1日，付款人為陽
    信銀行新埔分行，並由訴外人蕭瑞璋背書（按該背書業經伊
    塗銷，且伊未遵期提示，故已對蕭瑞璋喪失追索權）之支票
    （即附表示之支票，下稱系爭支票）。然屆期經伊於109年5
    月22日提示竟因「掛失空白票據」而不獲兌現。爰依票據之
    法律關係，求為判命被上訴人給付10,505,000元，及自109
    年5月22日起至清償日止，按年息百分之六計算之利息（原
    審判決上訴人敗訴。上訴人聲明不服，提起上訴。）。併為
    上訴聲明：⒈原判決廢棄。⒉被上訴人應給付上訴人10,505
    ,000元，及自109年5月22日起至清償日止，按年息百分之六
    計算之利息。
三、被上訴人則以：
  ㈠系爭支票非伊簽發，系爭支票印文亦非真實，伊無庸負票據
    上責任。雖伊對系爭支票形式上真正不爭執。惟伊並未簽發
    系爭支票，亦未授權背書人蕭瑞璋製作系爭支票，系爭支票
    非伊或伊所授權之人所用，對伊不生效力。又系爭支票起因
    於蕭瑞璋與上訴人之10,505,000元債權債務關係，與伊無關
    ，兩造間無任何債權債務關係。上訴人於109年1月20日夥同
    訴外人胡振揚及姓名年籍不詳之男子前往伊公司向蕭瑞璋索
    討10,505,000元債權，當時蕭瑞璋已經承諾還款，然上訴人
    擔心蕭瑞璋屆期不還，除要求蕭瑞璋開立同額本票乙張保證
    清償外，更脅迫蕭瑞璋必須以其配偶之公司即伊公司之名義
    簽發支票擔保還款，蕭瑞璋於上訴人脅迫下私自取用伊公司
    印章（非支票印鑑章，而是使用抽屜內之發文便章）蓋用於
    系爭支票上，然伊並未授權蕭瑞璋使用支票及蓋用發文便章
    。伊直到109年4月10日週五晚間盤點公司票據時發現系爭票
    據下落不明，方於同年4月13日週一上午立即前往銀行聲請
    掛失止付後並向警局申報票據遺失，遲至109年5月間銀行通
    知伊系爭支票遭上訴人提示，伊因此詢問蕭瑞璋才知其未經
    授權使用伊支票及便章。
  ㈡退步言，縱蕭瑞璋非無權代理（假設），根據蕭瑞璋受脅迫
    所簽署之系爭支票，其目的係作為「附條件擔保款之用」並
    非清償票據，依票據法第13條規定，伊仍得以原因關係對抗
    執票人即上訴人，拒絕付款。蓋上訴人與蕭瑞璋之還款保證
    載明：「還款保證‧‧‧如果源聯營造（指蕭瑞璋）取得新
    生南路債權而未還款王鏘銘，乙方（即王鏘銘）得以此之票
    （支票）為還款來源。」，係約定倘蕭瑞璋（即訴外人源聯
    營造公司之負責人）取得另案新生南路債權金額而未對上訴
    人還款，上訴人方得以系爭支票作為還款來源，亦即上訴人
    於「蕭瑞璋取得新生南路債權，卻不還款時」方得向蕭瑞璋
    主張債權，非得以將系爭支票向銀行承兌。惟查，目前蕭瑞
    璋尚未取得新生南路債權，蕭瑞璋也未否認對上訴人之債務
    或拒絕還款，是上訴人行使系爭票據之條件尚未成就，無權
    對伊請求票款。況且此還款保證亦僅為蕭瑞璋與上訴人間之
    協議，而與伊無關等語，資為抗辯。併為答辯聲明：上訴駁
    回。
四、本院得心證之理由：
  ㈠按當事人主張有利於己之事實者，就其事實有舉證之責任，
    民事訴訟法第277條前段定有明文。又票據為無因證券，係
    謂票據所表彰之權利，與其基礎之原因關係各自獨立，票據
    權利之行使不以其原因關係存在為前提，至該票據本身是否
    真實，如當事人發生爭執時，仍應由票據權利人負證明之責
    （最高法院84年度台上字第1633號民事判決意旨參照）。查
    本件被上訴人始終否認系爭支票為其所簽發，系爭支票上之
    印章亦非真正，則上訴人自應就其真正負舉證責任。
  ㈡查系爭支票之簽發及被上訴人為發票人之用印，均係由蕭瑞
    璋為之，並非被上訴人當時之法定代理人林桂玉所為等情，
    為兩造所不爭執，復據證人蕭瑞璋、林桂玉到庭結證屬實（
    見本院卷第98-103頁），應信為真。按法院核對筆跡，本為
    調查證據之一種，除特種書據，如古書、畫或書家摹倣各種
    字體者之筆跡，須選任專門知識技能之鑑定人為精密之鑑定
    ，若通常書據，一經核對筆跡，即能辨別真偽異同者，法院
    本於核對之結果，依其心證而為判斷，雖不選任鑑定人實施
    鑑定程序，亦不得指為違法（最高法院96年度台上字第6068
    號刑事判決意旨參照）。查原審於109年12月2日當庭勘驗比
    對系爭支票原本與被上訴人提出系爭支票帳戶陽信銀行新埔
    分行之支票存款印鑑卡影本，勘驗結果為：二者在被上訴人
    公司部分其中的「建」、「設」明顯不同；在法定代理人部
    分其中的「玉」亦明顯不同。上訴人對此則表示：「對於勘
    驗結果「建」跟「設」原告（即上訴人）認為並無差異，但
    「玉」確實有異。」等語，此有原審於109年12月2日之言詞
    辯論筆錄在卷可憑（見原審卷第77頁），足見系爭支票上之
    印文與系爭支票帳戶陽信銀行新埔分行之支票存款印鑑卡印
    文顯然不符。是被上訴人辯稱系爭支票乃蕭瑞璋即被上訴人
    公司當時之法定代理人林桂玉之配偶擅自取用被上訴人公司
    非用於發票行為之印章用印於系爭支票上並為發票行為等語
    ，即屬有據。
  ㈢按為委任事務之處理，須為法律行為，而該法律行為，依法
    應以文字為之者，其處理權之授與，亦應以文字為之。其授
    與代理權者，代理權之授與亦同。民法第五百三十一條定有
    明文。次按支票為文義證券，應記載其為支票之文字、一定
    之金額、無條件支付之委託、發票年、月、日，由發票人簽
    名，票據法第一百二十五條第一項亦有明定。欠缺上開應記
    載事項之一者，依同法第十一條第一項前段，其票據無效。
    則支票之發票行為，屬依法應以文字為之之法律行為，苟有
    對支票之發票行為授與處理權或代理權者，依上說明，其處
    理權或代理權之授與，即應以文字為之。否則，其授與即不
    依法定方式為之，依民法第七十三條前段規定，自屬無效（
    最高法院103年度台簡上字第32號判決意旨參照）。上訴人
    主張縱印文不符，然本件係蕭瑞璋出於自由意志「代」被上
    訴人公司為發票行為，故系爭支票仍為有效，被上訴人仍須
    負發票人給付系爭票款之責任等語，被上訴人則否認而辯稱
    伊並未授權背書人蕭瑞璋製作系爭支票，系爭支票非伊所授
    權之人所用，對伊不生效力等語，則依前揭四、㈠之說明，
    上訴人對於被上訴人確有授權蕭瑞璋簽發系爭支票之事實，
    自應負舉證責任。查被上訴人當時之法定代理人林桂玉並未
    授權蕭瑞璋簽發系爭支票等情，業據證人蕭瑞璋、林桂玉到
    庭結證明確（見本院卷第99、101、103-104頁），且互核屬
    實。更何況上訴人亦未就「被上訴人對蕭瑞璋確有以文字為
    處理權或代理權之授與等情」予以陳明並舉證以實其說，則
    依上列說明，其授與即不依法定方式為之，依民法第七十三
    條前段規定，自屬無效。是被上訴人之上列辯解，亦屬有據
    。
  ㈣基上，上訴人既未能就系爭支票為被上訴人所簽發、系爭支
    票上之被上訴人印章為真正及被上訴人確有授權蕭瑞璋簽發
    系爭支票等情舉證以實其說，自難令被上訴人就系爭支票負
    擔發票人之責任。是上訴人依票據之法律關係，請求被上訴
    人給付10,505,000元，及自109年5月22日起至清償日止，按
    年息百分之六計算之利息，即屬無據，不應准許。
五、綜上所述，上訴人依票據之法律關係，請求被上訴人給付10
    ,505,000元，及自109年5月22日起至清償日止，按年息百分
    之六計算之利息，為無理由，應予駁回。原審為上訴人敗訴
    之判決，並無不合。上訴意旨指摘原判決不當，求予廢棄改
    判，為無理由，應予駁回。
六、本件事證已臻明確，兩造其餘攻擊、防禦方法及舉證，經本
    院審酌後，認對於判決結果均無影響，爰不一一論述，併此
    指明。
七、據上論結，本件上訴為無理由，爰判決如主文。
中    華    民    國   110    年    10    月    12    日
                  民事第七庭    審判長法  官  陳映如
　
                                      法  官  謝宜雯
　
                                      法  官  楊千儀
正本係照原本作成。
如以適用法規顯有錯誤為理由不服本判決，應於本判決送達後20
日之不變期間，提出上訴狀（並應同時表明上訴理由，其於判決
宣示後送達前提起上訴者，應於裁判送達後10日內補具之）於本
院，逕向最高法院提起上訴（上訴狀及理由書狀均須按他造人數
附具繕本，且提起第三審上訴，須經本院之許可，前項許可以訴
訟事件所涉及之法律見解具有原則上之重要性者為限）。上訴時
應提出委任律師或具有律師資格之人之委任狀，並應一併繳納上
訴審裁判費，否則本院得無庸命補正，逕為裁定駁回上訴。
中    華    民    國   110    年    10    月    12    日
                                      書記官  李育真
附表：
┌──┬────┬─────┬──────┬────┬──────┬──────┐
│編號│ 發票人 │ 票據號碼 │  票面金額  │ 付款人 │   發票日   │   提示日   │
│    │        │          │  (新臺幣)  │        │   (民國)   │   (民國)   │
├──┼────┼─────┼──────┼────┼──────┼──────┤
│ 1  │源聯建設│ AG2217711│10,505,000元│陽信銀行│109年4月1日 │109年5月22日│
│    │有限公司│          │            │新埔分行│            │            │
└──┴────┴─────┴──────┴────┴──────┴──────┘